臺灣士林地方法院民事裁定　　　　　　100年度事聲字第145號
異　議　人
即　債權人　安泰商業銀行股份有限公司
法定代理人　齊百邁
相　對　人
即　債務人　莊雅萍
上列異議人因債務人莊雅萍聲請更生事件，不服中華民國一百年
六月三十日本院司法事務官100 年度司執消債更更字第11號所為
更生方案認可之裁定提出異議，本院裁定如下：
    主  文
異議駁回。
    理  由
一、異議意旨略以：債務人主張需額外支出汽車稅金、保險、停
    車位租金每月約新臺幣（下同）約2,000 元，上述相關費用
    並非維持其生活所必需，應予刪除。且債務人債務高達800
    餘萬元更生方案亦僅約清償25.5% ，卻不願將年終獎金全數
    提出，是否滿足「清償之誠意」？而債務人既陳認其積欠債
    務高達800 餘萬元之主因係借貸予父母親公司之材料費用、
    工人工資等，該貸款金額是否應納入本案？其父母是否應為
    本案之債務人並納入債權表中？再者該債務未見債務人積極
    主張以獲得求償，有違反「清算保障原則」、「虛報債務、
    隱匿財產」等情，爰依法提出異議。
二、按債務人有薪資、執行業務所得或其他固定收入，法院認更
    生方案之條件公允者，得不經債權人會議可決，逕依債務人
    之聲請或依職權以裁定認可更生方案，消費者債務清理條例
    第64條第1 項定有明文。次按消費者債務清理條例之立法目
    的，本即在於使陷於經濟上困境之消費者，得藉更生程序清
    理債務，以妥適調整其與債權人之權利義務關係，保障債權
    人之公平受償，並謀求消費者經濟生活之更生機會。是更生
    方案之條件是否公允，應取決於依債務人之固定收入狀況，
    扣除必要生活支出後，是否已盡其清償能力，各債權人是否
    已於可能範圍內受最大之清償為斷，而非單以債務人清償成
    數或得以減免負債之多寡為認定更生方案是否公允之唯一標
    準。另按無擔保及無優先權債權受償總額，顯低於法院裁定
    開始更生程序時，依清算程序所得受償之總額之情形者，法
    院不得逕依債務人之聲請或依職權以裁定認可更生方案，復
    為消費者債務清理條例第64條第2 項第3 款所規定。再按債
    務人有虛報債務、隱匿財產，或對於債權人中之1 人或數人
    允許額外利益，情節重大，法院應不認可更生方案，消費者
    債務清理條例第63條第1 項第9 款亦有明文。準此，除有明
    確證據可證明債務人有虛報債務、隱匿財產之情事，且其情
    節重大者外，法院仍得逕行認可更生方案。
三、經查：
  (一)本件債務人莊雅萍聲請更生，前經本院以97年度消債更字第
    992 號裁定開始更生程序在案，有該裁定在卷可參。又債務
    人自民國99年2 月24日起任職正新鋁業股份有限公司，平均
    每月應領薪資收入3 萬7,500 元而有固定收入等情，亦有債
    務人99年7 月至100 年4 月間任職正新鋁業股份有限公司之
    薪資單明細附卷足憑（見本院100 年度司執消債更更字第11
    號卷，下稱原審卷，第28至37頁），並經本院核閱屬實，堪
    信為真。且佐參債務人華南商業銀行存摺內頁薪資轉帳資料
    （見原審卷第40頁），債務人領有99年度年終獎金2 萬6,67
    5 元，而債務人每年願提撥逾2 分之1 該年終獎金數額即1
    萬4,400 元攤提計入，平均每月收入增加1,200 元（計算式
    ：14,400÷12＝1,200 ）。審酌年終獎金一事，視公司有無
    盈餘及是否同意發放而定，非屬固定，且領取年終獎金時期
    為年節期間，應有較高消費支出，是債務人每年提撥年終獎
    金數額，尚稱妥適。可知原裁定以每月薪資收入3 萬8,700
    元（計算式：37,500＋1,200 ＝38,700），預估債務人系爭
    更生方案履行期間固定收入數額，揆諸前開說明，應可認為
    適當。而異議人執年終獎金應全數作為履行更生方案之用為
    由，認系爭更生方案不公允，即難憑採。
  (二)又佐諸債務人全戶戶籍謄本（見原審卷第21頁），債務人居
    住於新北市淡水區，考量其平均每月收入3 萬8,700 元，扣
    除每月清償金額2 萬3,000 元後，尚餘1 萬5,700 元（計算
    式：38,700－23,000＝15,700）供債務人每月生活支出。按
    債務人每月生活支出，是否合理，應參酌內政部公布之歷年
    最低生活費一覽表。又最低生活費係以當地區最近1 年每人
    可支配所得中位數100 分之60定之，社會救助法第4 條第2
    項中段定有明文。復參家庭收支調查報告可知，所謂可支配
    所得，係指所得收入扣除非消費性支出後之數額。是故上開
    最低生活費數額未計算非消費性支出。從而，上開生活費用
    扣除勞健保費、福利金1,400 元，所得稅1,300 元等非消費
    性支出，餘額為1 萬3,000 元（計算式：1 萬5,700 －1,40
    0 －1,300 ＝13,000），雖高於內政部公布100 年度新北市
    每人每月最低生活費標準1 萬1,832 元，其間差額為1,168
    元（計算式：13,000－11,832＝1,16 8）。然債務人居住於
    新北市淡水區，而工作地位於桃園縣中壢工業區，此有正新
    鋁業股份有限公司相關資料在卷可稽（見本院99年度事聲字
    第5066號卷第13至15頁）。衡酌兩地相隔不同縣市，往返交
    通相關費用應較常人高，復有債務人提出之出汽車燃料使用
    費、使用牌照稅繳款書及停車場租賃契約為證（見原審卷第
    69至71頁），且所逾金額非鉅，堪認並未逾一般人之生活程
    度。是債務人固定收入扣除其個人上開必要支出之餘額列為
    系爭更生方案每期之履行條件，應認債務人已為更生方案盡
    最大之努力而屬合理。從而，異議人以還款成數過低為由，
    認對其債權不公，更生方案難謂公允云云，揆諸前揭說明，
    自無理由。
  (三)至異議人主張債務人更生方案有違反「清算保障原則」、「
    虛報債務、隱匿財產」乙節，佐諸債務人財產歸屬資料清單
    （見原審卷第24頁），債務人名下固有公告價值100 萬元對
    湧聖工程有限公司之投資乙筆，惟湧聖工程有限公司負責人
    莊清香（按：即債務人母親）及債務人均主張債務人於湧聖
    工程有限公司僅為掛名股東，並未實際出資等語。查湧聖工
    程有限公司原名杰聖工程有限公司，債務人係於87年12月間
    承受原股東莊塗樹對杰聖工程有限公司之出資額100 萬元，
    斯時債務人未滿20歲（68年5 月出生），且其於86年9 月間
    起始有勞工保險投保紀錄，截至87年12月間，投保金額均僅
    1 萬5,600 元至2 萬10 0元間不等，此有湧聖工程有限公司
    變更登記表、杰聖工程有限公司股東同意書、債務人勞工保
    險被保險人投保資料表及明細等附卷可參（見原審卷第26、
    120 、122 頁），足徵債務人應無實際出資100 萬元予湧聖
    工程有限公司之經濟能力。是湧聖工程有限公司負責人莊清
    香及債務人所陳債務人僅為掛名，並未實際出資之情，應堪
    採信。又債務人既陳稱其積欠債務高達800 餘萬元之主因係
    借貸予父母親公司之材料費用、工人工資等情，且該公司負
    責人莊清香亦坦誠不諱（見本院卷第41頁），則債務人對湧
    聖工程有限公司確有債權存在，然就該公司負責人莊清香實
    無權利請求之餘地。是異議人認債務人對其父母親有債權存
    在云云，揆諸上開說明，恐有誤會。復參湧聖工程有限公司
    97 年1月至98年12月間營業人銷售額及稅額申報書（見本院
    98 年 度司執消債更字第366 號卷(一)第223 至234 頁），該
    公司期間銷售額均為0 元，足徵該公司於本院裁定債務人開
    始更生程序時（按：98年11月30日）實際上已無營業。且該
    公司於98年11月間迄今尚負擔200 餘萬元之債務，此有華南
    商業銀行放款戶清償帳號資料查詢申請單在卷可稽（見本院
    卷第43至44頁）。是以，債務人除對湧聖工程有限公司有債
    權存在外，別無其他可供換價之財產。惟該債權於本院裁定
    債務人開始更生程序時實無價值，而系爭更生方案清償總額
    為220 萬8,000 元，倘於本院裁定債務人開始更生程序時依
    清算程序，因債務人對湧聖工程有限公司之債權無任何財產
    價值，則無擔保及無優先權債權應無受償之可能，自無消費
    者債務清理條例第64條第2 項第3 款之情形，難認有違清算
    價值原則。再者，尚難遽認有明確證據可證明債務人有虛報
    債務、隱匿財產之情事且情節重大，異議人此部分主張，亦
    難採憑。
四、綜上所述，原裁定所認可之更生方案，其內容核屬公允，復
    無消費者債務清理條例第63條、第64條第2 項規定不應認可
    之其他消極事由存在，本院司法事務官不經債權人會議可決
    ，依職權認可更生方案，於法相合。異議人執上開事由提出
    異議，為無理由，應予駁回，爰裁定如主文。
中    華    民    國  100     年    11    月    30    日
                  民事第三庭  法      官  陳燁真
上為正本係照原本作成。
如不服本裁定，應於裁定送達後10日內，以書狀向本院提出抗告
，並繳納抗告費新臺幣1千元。
中    華    民    國  100     年    11    月    30    日
                              書  記  官  高玉潔